臺灣高等法院高雄分院刑事判決　　　　　　　　　　九十一年度上訴字第四五六號
　　上 訴 人　　丙○○
　　即 被 告
　　義務辯護人　史雙全
右上訴人因偽造有價證券案件，不服臺灣高雄甲方法院九十年度訴字第二○八四號中
華民國九十年十二月二十八日第一審判決（起訴案號：臺灣高雄甲方法院檢察署八十
九年度偵緝字第一九八九號），提起上訴，本院判決如左：
    主  文
上訴駁回。
    事  實
一、丙○○自民國八十八年六月一日起，向乙○○（原名陳安全）承租高雄縣橋頭鄉
    ○○村○○路二○五號房屋，約定租期一年，至八十九年五月三十一日止，每月
    租金為新台幣（下同）一萬七千元，嗣丙○○自八十九年二月起，即未依期限繳
    付租金，乙○○遂於八十九年四月二十日以存證信函向丙○○催繳租金，詎丙○
    ○為繳付租金，竟意圖供行使之用，於八十九年五月間某日，未經其母親王秀美
    之同意，持王秀美之印章，在丙○○所有票據號碼ＡＧ0000000號、帳號
    000000000號、發票日八十九年八月三十一日、支票面額六萬八千元、
    付款人為中華商業銀行鳳山分行之支票上金額欄及發票人欄內，盜蓋「王秀美」
    之印文共計五枚，偽造王秀美名義之支票一紙後，再放入一只紅包袋內，於八十
    九年八月三十一日晚上持至高雄縣橋頭鄉○○路二四四巷一號乙○○住處，將該
    只放置支票之紅包袋丟入住處大門，欲以該紙支票支付租金以之行使，嗣乙○○
    返家後發現該紙支票有異，向中華商業銀行查詢而發覺上情。
二、案經乙○○訴由台灣高雄甲方法院檢察署檢察官偵查起訴。
    理  由
一、訊據上訴人即被告丙○○固坦承有於右揭時甲，將前揭支票放入紅包袋內並丟入
    告訴人住處，以作為支付租金之事實，惟矢口否認有何偽造支票之犯行，辯稱：
    該紙支票係我所有，我簽發支票後因有塗改，故在金額欄內有蓋用我的印章，將
    支票丟入乙○○住處大門，但支票上王秀美之印章非我所蓋云云。惟查：
（一）被告於前述時、甲，有將前揭經偽造之王秀美支票一紙以紅包袋包裝後，置於
      告訴人乙○○住處，經告訴人向被告詢問後，被告承認該紙支票係其所交付欲
      以之抵償租金，告訴人發覺有異，向中華商業銀行查詢該紙支票於八十九年二
      月十一日業已拒絕往來，嗣於八十九年九月二十八日檢附該支票一紙向台灣高
      雄甲方法院檢察署檢察官提出偽造有價證券告訴之事實，業據告訴人乙○○指
      訴甚詳，且該紙支票上共計五枚之王秀美印文，確係被告母親王秀美所有印章
      所蓋用，而王秀美並未同意被告蓋用其印章以簽發該紙支票等情，亦經證人王
      秀美於原審審理中證述屬實，此外，復有蓋用王秀美印章之支票一紙、告訴人
      於八十九年九月二十八日提出之刑事告訴狀、房屋租賃契約書及存證信函各一
      份在卷可憑，又該前揭票據確係被告所開戶使用，亦有中華商業銀行鳳山分行
      以八九中銀鳳字第八九ＯＯ四八號函送之支票存款開戶申請書、支票存款約定
      書、支票存款戶票據徵信開戶查詢申請單及印鑑卡各一份在卷可資佐證。
（二）被告於八十九年十二月六日偵查中先辯稱：該只支票係我簽發予修玻璃之人，
      後來我有用現金將票拿回，不知道為何票會到告訴人手中，王秀美之印章我不
      知道係何人蓋用等語（偵緝卷第十二頁背面至十三頁），嗣於九十年二月九日
      偵訊時改稱：該張支票係我為了要付租金而蓋用王秀美之印章後，交予告訴人
      ，因為我誤以為該支票係我母親所有，且後來有用現金將該支票向告訴人換回
      來，是支票後來又被偷了等語（偵緝卷第三十八頁），就該支票上之王秀美印
      章是否係其所蓋用，前後供述不一，已有可議；且告訴人於八十九年九月二十
      八日向台灣高雄甲方法院檢察署提出之刑事告訴狀中，確已附上該經偽造之王
      秀美支票影本一紙，故被告於八十九年八月三十一日將該紙支票丟入告訴人住
      處時，其上確已蓋有王秀美之印文應可認定，被告所辯：我將該紙支票丟入告
      訴人住處時並未蓋用王秀美之印章云云，自不足採信。
（三）再參以卷附該紙支票一紙，其中王秀美三枚印文係蓋用於票據金額欄內經塗改
      之票據金額部分，另二枚印文係蓋用於發票人欄且其中一枚覆蓋於丙○○之印
      文上，且依卷附被告並不爭執其真實性之用以置放支票紅包袋一紙，其封面上
      有被告書寫之大意略為：被告寫錯金額，用錯印章，已蓋用正確之印章等語句
      ，是顯係被告因有塗改票據金額，故在票據金額欄及發票人欄分別蓋用王秀美
      之印章，應可認定。被告明知其並未經王秀美之同意，卻在其所有前揭支票上
      蓋用王秀美之印章，以此完成王秀美為發票人之支票一紙，用以交付告訴人抵
      付租金，被告主觀上有意圖供行使之用，而偽造支票之故意甚明。
（四）綜上所述，被告前述所辯，顯係事後卸責之詞，不足採信，其有意圖供行使之
      用，而偽造支票之犯行，應堪認定。
二、核被告丙○○所為，係犯刑法第二百零一條第一項之意圖供行使之用而偽造有價
    證券罪。被告盜用王秀美印章，係偽造有價證券之階段行為，又偽造有價證券後
    復持以行使，其行使偽造有價證券之低度行為，應為偽造有價證券之高度行為所
    吸收，皆不另論罪，僅須論以偽造有價證券罪。又被告僅係為支付六萬八千元之
    租金而犯下本案，其犯罪所得利益非多，而其所犯偽造有價證券罪，最輕本刑為
    三年有期徒刑，如宣告法定最低刑，猶嫌過重，其犯罪之情狀尚非全無可憫之處
    ，爰依刑法第五十九條之規定，減輕其刑。
三、原審因而適用刑法第二零一條第一項、第五十九條、第二零五條，罰金罰鍰提高
    標準條例第一條前段之規定，並審酌被告前未曾受有期徒刑以上之宣告，素行尚
    佳，其犯罪所得利益非多等一切情狀，量處有期徒刑壹年捌月，被告偽造之上述
    王秀美名義支票一紙，依刑法第二百零五條規定，宣告沒收。其認事用法，均無
    不合，量刑亦屬適當，上訴意旨，否認犯罪，指摘原判決不當，為無理由，應予
    駁回。
據上論結，應依刑事訴訟法第三百六十八條，判決如主文。
本案經檢察官劉文水到庭執行職務。
中    華    民    國     九十一     年       五       月      二十三    日
                              臺灣高等法院高雄分院刑事第七庭
                                  審判長法官  李春昌
                                        法官  莊飛宗
                                        法官  黃憲文
右正本證明與原本無異。
如不服本判決應於收受本判決後十日內向本院提出上訴書狀，其未述上訴理由者，
並得於提起上訴後十日內向本院補提理由書狀（均須按他造當事人之人數附繕本)「
切勿逕送上級法院」。
                                      書記官  黃英彥
中    華    民    國     九十一     年       五       月     二十四     日
附錄：本判決論罪科刑法條：
中華民國刑法第二百零一條第一項：
意圖供行使之用，而偽造、變造公債票、公司股票或其他有價證券者，處三年以上十
年以下有期徒刑，得併科三千元以下罰金。
中華民國刑法第二百零五條：
偽造、變造之有價證券、郵票、印花稅票、信用卡、金融卡、儲值卡或其他相類作為
提款、簽帳、轉帳或支付工具之電磁紀錄物及前條之器械原料及電磁紀錄，不問屬於
犯人與否，沒收之。
                                                                        Ｋ
